【裁判字號】    98,自緝,19
【裁判日期】    980702
【裁判案由】    詐欺
【裁判全文】
臺灣高雄地方法院刑事判決              98年度自緝字第19號
自  訴  人  乙○○
自  訴  人
代  理  人  黃振銘律師
被      告  甲○○
上列被告因詐欺案件，經自訴人提起自訴，本院判決如下：
    主  文
本件免訴。
    理  由
一、自訴意旨略以：
  (一)被告甲○○意圖為自己不法之所有，於民國85年5 月間在高
    雄市向自訴人佯稱其投資之事業獲利甚豐，惟亟需資金週轉
    ，而先後5 次持附表所示支票向自訴人借調同額現款，自訴
    人不疑有他，遂如數借其同額現款，詎屆期提示前開支票竟
    均不獲支付，履催不付，自訴人始知受騙。
  (二)被告甲○○復自任會首向自訴人招募互助會，會期為84年1
    月15日起至85年9 月共21會，每會新臺幣（下同）20,000元
    於每月15日開標，惟被告意圖為自己不法所有，屢次偽造不
    知情會員之姓名製作標單冒標，共計冒標17會（乙○○3 會
    、劉國華、黃淑娥、葉美香、周秀英、珠仔王、大嫂、林鳳
    英、秀美、秀君、寧活興、丁太太、林文針、許恭誌等人各
    1 會），直至獲悉被告潛逃始知受騙。
  (三)因認被告涉犯刑法第339條第1項、第210條等罪嫌。
二、按案件時效已完成者，應諭知免訴之判決，並得不經言詞辯
    論為之，刑事訴訟法第302 條第2 款、第307 條定有明文。
    又被告行為後，刑法於94年2 月2 日修正公布，並於95年7
    月1 日施行，修正後第2 條第1 項規定：「行為後法律有變
    更者，適用行為時之法律。但行為後之法律有利於行為人者
    ，適用最有利於行為人之法律。」此項修正係規範行為後法
    律變更所生新舊法律比較適用之準據法，無比較新舊法之問
    題，應逕予適用，而94年2 月2 日修正公布，亦於95年7 月
    1 日施行之刑法施行法增訂第8 條之1 規定：「於中華民國
    94 年1月7 日刑法修正施行前，其追訴權或行刑權時效已進
    行而未完成者，比較修正前後之條文，適用最有利於行為人
    之規定。」，故追訴權時效之計算於95年7 月1 日刑法修正
    施行前已進行而未完成者，應適用最有利於行為人之法律。
    查刑法第80條關於追訴權時效期間之規定已修正，以被告涉
    犯之刑法第339 條第1 項詐欺取財、第210 條偽造文書等罪
    而言，依修正前刑法第80條第1 項第2 款規定，追訴權時效
    期間均為10年，依修正前刑法第83條規定加計4 分之1 停止
    期間，追訴權時效期間均為12年6 月，若依修正後刑法第80
    條第1 項第2 款，追訴權時效為20年，依修正後刑法第83條
    規定加計停止期間，時效期間為25年，茲經比較結果，以修
    正前刑法規定對於行為人較為有利，本件追訴權時效期間、
    其停止進行期間之計算，自應一體適用被告行為時即修正前
    刑法之相關規定。
三、經查，本件被告被訴於85年間觸犯刑法第339 條第1 項、第
    210 條等罪，該罪最重本刑乃5 年有期徒刑，依修正前刑法
    第80條第1 項第2 款之規定，犯3 年以上10年未滿有期徒刑
    者，其追訴權時效均為10年，並依同法第83條第1 項規定，
    因犯罪行為人逃匿而通緝者，其期間已達第80條所定期間1/
    4 者，時效之停止進行原因視為消滅，加計本件追訴權時效
    ，共12年6 月。又追訴權消滅時效之發生，應以不行使追訴
    權為其前提要件，依司法院大法官會議第138 號解釋，案件
    經提起公訴或自訴，且在審判進行中，此時追訴權既無不行
    使之情形，自不發生時效進行問題。本件被告經自訴人起訴
    （即85年12月11日）起，至本院審理通緝發布日（即86年5
    月20日）止，計5 月又9 日，不生時效進行之問題，此經過
    之期間，亦一併計算。是本案追訴權時效自行為終了之日即
    85年5 月15日（本案被告之犯罪行為終了之認定，應以被告
    於85年5 月間所犯詐欺取財罪【因不知日，以當月15日為準
    】、及本件合會第17會即85年5 月15日開標日所為偽造文書
    行為終了之時間為準，即85年5 月15日【見本院85年度自字
    第857 號卷第2 頁背面、第26頁至第28頁】背面）起算，經
    過12年6 月，再加計5 月9 日，應於98年4 月24日時效完成
    。被告迄今仍未緝獲歸案，而其所犯詐欺取財、偽造文書等
    罪之追訴權已因時效完成而消滅。揆諸首揭說明，爰不經言
    詞辯論，逕為免訴判決之諭知。
據上論斷，應依刑事訴訟法第302 條第2 款、第307 條，判決如
主文。
中    華    民    國    98    年    7     月    2     日
            刑事第十三庭  審判長法  官  簡志瑩
                                法  官  王參和
                                法  官  呂明燕
以上正本證明與原本無異。
如不服本判決應於收受判決後10日內向本院提出上訴書狀，並應
敘述具體理由。其未敘述上訴理由者，應於上訴期間屆滿後20日
內向本院補提理由書(均須按他造當事人之人數附繕本)「切勿逕
送上級法院」。
中    華    民    國    98    年    7     月    2     日
                                書記官  蔡毓琦
附表
┌───┬───┬─────┬─────┬────┬─────┐
│支  票│發票人│ 金    額 │  發票日  │ 提示日 │ 付款人   │
│號  碼│      │（新臺幣）│          │        │          │
├───┼───┼─────┼─────┼────┼─────┤
│971815│甲○○│162,600元 │85.06.30  │85.11.05│高雄市二信│
│      │      │          │          │        │大昌分社  │
├───┼───┼─────┼─────┼────┼─────┤
│971814│甲○○│162,600元 │85.07.31  │85.11.05│同上      │
├───┼───┼─────┼─────┼────┼─────┤
│971813│甲○○│162,600元 │85.08.31  │85.11.05│同上      │
├───┼───┼─────┼─────┼────┼─────┤
│470712│甲○○│390,000 元│85.11.01  │85.11.05│同上      │
├───┼───┼─────┼─────┼────┼─────┤
│529700│甲○○│600,000 元│85.11.05  │85.11.05│同上      │
└───┴───┴─────┴─────┴────┴─────┘


司法院資訊處製作；財團法人民間司法改革基金會備份。
